【裁判字號】    99,聲,1778
【裁判日期】    991021
【裁判案由】    聲明異議
【裁判全文】
臺灣臺南地方法院刑事裁定              99年度聲字第1778號
聲  請  人  甲○○
即 受刑 人
上列聲明人因違反毒品危害防制條例案件，不服臺灣臺南地方法
院檢察署檢察官中華民國98年7月13日南檢治丙98執從10956字第
44309號執行指揮，聲明異議，本院裁定如下：
    主  文
異議駁回。
    理  由
一、本件聲明異議意旨略以：
  (一)強制執行債務人對第三人之金錢債權時，應受強制執行法相
    關規定所約束，依強制執行法第122條規定，債務人對於第
    三人之債權係維持債務人及家屬生活所必需者，不得強制執
    行。
  (二)聲明人因違反毒品危害防制條例案件，經臺灣臺南地方法院
    判處有期徒刑8年確定在案。依確定判決應沒收聲明人販賣
    毒品所得新台幣（下同）3萬4千元，應以聲明人之其它財產
    抵償。因聲明人無其它財產，致臺灣臺南地方法院檢察署檢
    察官函請臺灣高雄監獄扣押聲明人之勞作金及保管金。惟查
    ，聲明人帳戶內之保管金是聲明人親友施捨寄入給予聲明人
    用於日常生活必需品購買之用；再者，依法務部規定各監所
    福利部販賣予受刑人於監內之物品，可見監所內之保管金確
    實僅用於日常生活必需品之用途。
  (三)受刑人於監內雖有供應三餐及居住所，但對於換洗衣物、清
    潔用品等午並無免費供應，皆須由受刑人自費打理，此日常
    生活必需品一般觀之，每月需近3000元，此並未超過與法務
    部規定每日花費不得超過200元，每月不得超過6000元之限
    額；另受刑人有長期慢性病，亦須自費打理購藥服用，看診
    每月之花費皆非小數，誠係一般生活花費。因此，執行聲明
    人於監所帳戶內之保管金，已違反不得強制執行維持聲明人
    生活必需者之規定，為此聲明異議，聲請裁定撤銷檢察官不
    當之執行命令。
二、按刑事訴訟法第484條規定，受刑人或其法定代理人或配偶
    以檢察官執行之指揮為不當者，得向諭知該裁判之法院聲明
    異議，而該條所稱「諭知該裁判之法院」，乃指對被告之有
    罪判決，於主文內實際宣示其主刑、從刑之裁判法院而言（
    最高法院87年度台抗字第27號裁定參照），法院應就異議之
    聲明裁定之，刑事訴訟法第484條、第486條分別定有明文。
    茲查，本件聲明人因違反毒品危害防制條例案件，前經本院
    以97年度訴字第1112號、97年度訴字第1542號、98年度訴字
    第430號刑事判決判處販賣第二級毒品所得39500元（其中55
    00元應由共犯徐聖雅負責）應予沒收，如全部或一部無法沒
    收時，應以其財產抵償之確定在案，有本院向臺灣臺南地方
    法院檢察署調卷所附之刑事判決可稽。依上揭法條之規定，
    本件聲明人之聲明異議，應由本院裁定，合先敘明。
三、復按「罰金、罰鍰、沒收、沒入、追徵、追繳及抵償之裁判
    ，應依檢察官之命令之執行之。」、「前條裁判之執行，準
    用執行民事裁判之規定。」刑事訴訟法第470條第1項前段、
    第471條第1項分別定有明文；又「查封時，應酌留債務人及
    其共同生活之親屬二個月間生活所必需之食物、燃料及金錢
    。」強制執行法第52條第1項亦有明文規定。經查，本件聲
    明人上述刑事案件除應由同案共犯負擔之5500元後，尚餘34
    000元應以聲明人等之其它財產抵償。是以，臺灣臺南地方
    法院檢察署檢察官以98年度執從字第1095號執行命令，函請
    臺灣高雄監獄提撥聲明人等之勞作金及保管金，以抵償上開
    販賣毒品所得不足沒收部分，而分別於98年10月14日扣取聲
    明人在監保管金及勞作金共2089元、於99年2月5日扣取聲明
    人保管金及勞作金共4372元、於99年3月19日扣取聲明人保
    管金1396元、於99年5月7日扣取聲明人保管金2905元、於99
    年7月2日扣取聲明人保管金800元、於99年9月3日扣取聲明
    人保管金3892元，此有執行卷所附臺灣高雄監獄函及臺灣臺
    南地方法院檢察署繳納罰金通知單可參。故聲明人主張遭檢
    察官強制執行其於監所內之保管金及作業金，確屬事實。
四、本件聲明人雖主張檢察官執行指揮追徵犯罪所得未留足額之
    生活所需費用供聲明人日常花費云云，惟查，由前揭98年7
    月13日南檢治丙98執從10956字第44309號函文內容已有「酌
    留日常生活必需費用」等語，從而聲明人主張未酌留生活必
    須費用云云，已有未符。參以，聲明人在監執行，日常三餐
    已有獄方供應，其餘所需不過餐具、生活日常用品等，所需
    金額不多，渠等經檢察官執行後，並不致於因此陷於窘境。
    從而，聲明人聲明異議，請求裁定禁止檢察官本件之執行，
    為無理由，應予駁回。
五、據上論結，依刑事訴訟法第486條，裁定如主文。
中    華    民    國    99    年    10    月    21    日
                  刑事第一庭    法  官  鄭銘仁
以上正本證明與原本無異。
如不服本裁定，應於送達後5 日內，向本院提出抗告狀。
                                書記官  郭勝華
中    華    民    國    99    年    10    月    25    日

司法院資訊處製作；財團法人民間司法改革基金會備份。
